【裁判字號】    95,訴,1839
【裁判日期】    950621
【裁判案由】    毒品危害防制條例
【裁判全文】
臺灣高雄地方法院刑事判決              95年度訴字第1839號
公  訴  人  臺灣高雄地方法院檢察署檢察官
被      告  甲○○
                    (現另案於台灣高雄第二監獄執行中)
上列被告因毒品危害防制條例案件，經檢察官提起公訴（95年度
毒偵字第1839號），嗣因被告於準備程序中就被訴事實為有罪之
陳述，經詢問檢察官、被告意見後，合議庭乃裁定由受命法官獨
任改行簡式審判程序判決如下：
    主  文
甲○○連續施用第一級毒品，累犯，處有期徒刑壹年。
    事  實
一、甲○○前因毒品危害防制條例案件，於民國92年8 月29日經
    本院以92年度訴字第1713號判決判處有期徒刑1 年8 月，上
    訴後，經臺灣高等法院高雄分院於92年10月31日以92年度上
    訴字第1876號判決駁回上訴，因未上訴而確定，並於94年8
    月28日縮短刑期執行完畢。
二、甲○○前因施用毒品案件，經依本院以88年度毒聲字第179
    號裁定送觀察勒戒後，認有繼續施用毒品之傾向，再經本院
    以88年度毒聲字第915 號裁定送強制戒治，嗣經停止戒治程
    序，至89年2 月2 日交付保護管束期滿止，因未撤銷停止戒
    治程序，強制戒治視為執行完畢。又因施用毒品案件，於92
    年8 月29日經本院以92年度訴字第1713號判決判處有期徒刑
    1 年8 月，上訴後，經臺灣高等法院高雄分院於92年10月31
    日以92年度上訴字第1876號判決駁回上訴，因未上訴而確定
    。詎仍不知戒絕，復基於施用第一級毒品海洛因之概括犯意
    ，於94年10月18日採尿時起、94年11月30日16時53分採尿時
    起，均回溯24小時內某時止（均不含公權力拘束期間），在
    高雄市○鎮區鎮○街住處內，以將第一級毒品海洛因置於注
    射針筒內，再以水稀釋注射之方式，連續施用第一級毒品海
    洛因2 次。嗣於94年10月18日14時10分許，在高雄市三民區
    ○○○路、建興路口，為警盤查，乃同意採尿；於94年11月
    30日16時53分，經警通知採尿，而分別查知上情。
三、案經高雄市政府警察局前鎮分局、三民第二分局報告臺灣高
    雄地方法院檢察署檢察官偵查起訴。
    理  由
一、本件被告甲○○所犯係死刑、無期徒刑、最輕本刑為3 年以
    上有期徒刑以外之罪，其於準備程序中就被訴事實為有罪之
    陳述，經本院告知簡式審判程序之旨，並聽取公訴人及被告
    之意見後，合議庭裁定由受命法官獨任進行簡式審判程序，
    合先敘明。
二、右揭犯罪事實，業據被告甲○○於本院審理時坦白承認（詳
    本院卷第32頁倒數第4 行至第33頁第10行）。而被告2 次經
    警採集其尿液分送高雄市立凱旋醫院、長榮大學鑑驗，結果
    均呈嗎啡陽性反應（係以GC／MS方式檢驗），有高雄市立凱
    旋醫院94年10月31日濫用藥物尿液檢驗報告、長榮大學94年
    12月13日確認報告附卷可佐（詳三民第二分局警卷第5 頁、
    前鎮分局警卷第6 頁）。爰審酌(一)氣相層析質譜儀（GC／MS
    ）乃目前就藥物篩檢結果必須進一步確認時最常採用之確認
    方法，因此在良好的操作條件之下，以氣象層析質譜儀作藥
    物及其代謝物之定性及定量分析，幾乎不會有偽陽性反應產
    生，業經行政院國軍退除役官輔導委員會台北榮民總醫院於
    83年4 月7 日以（83）北總內字第03059 號函示明確。(二)又
    海洛因係嗎啡經化學合成之半人工合成品，毒性倍於嗎啡，
    其經吸食或施打入人體，經新陳代謝作用又分解成嗎啡，故
    海洛因在進入人體後，均以嗎啡型態排於尿液中，故於吸食
    或施打海洛因者尿液中，可檢出嗎啡陽性反應，業經憲兵司
    令部80年5 月7 日以（80）鑑驗字第1746號函示明確。從而
    ，被告尿液經以氣相層析質譜儀鑑驗後，結果均呈嗎啡陽性
    反應，已如前述，是依前開函示意旨，被告自白核與事實相
    符，其連續施用第一級毒品海洛因2 次之犯行，應堪以認定
    。
三、論罪科刑部分：
  (一)按犯毒品危害防制條例第10條之罪，經觀察、勒戒後，認有
    繼續施用毒品之傾向者，應由檢察官聲請法院裁定令入戒治
    處所施以強制戒治，至無繼續戒治之必要，強制戒治期滿，
    應即釋放，由檢察官為不起訴處分，經強制戒治執行完畢釋
    放後，5 年內再犯第10條之罪，依92年1 月9 日修正施行之
    毒品危害防制條例第23條第2 項規定意旨，應由檢察官偵查
    起訴；5 年後再犯毒品危害防制條例第10條之罪者，依毒品
    危害防制條例第20條第3 項、第1 項之規定，應先裁定令入
    勒戒處所觀察、勒戒。另參酌毒品危害防制條例第20條第3
    項立法理由：『觀察、勒戒或強制戒治後5 年後再犯者，顯
    見前所實施之觀察、勒戒或強制戒治已足以遮斷其施用毒品
    之癮，為期自新及協助其斷除毒癮，對此5 年後再犯者爰明
    定仍適用初犯之規定，先經觀察勒戒、強制戒治之程序』，
    足見5 年後再犯者，應再適用觀察、勒戒程序，係因前所實
    施之觀察、勒戒或強制戒治已足以遮斷其施用毒品之癮，致
    5 年內未再犯，故再予其自新機會，重啟觀察、勒戒程序；
    如5 年內再犯，再犯後5 年內復有施用毒品犯行，縱該次離
    觀察、勒戒執行完畢釋放後，已滿5 年，則依前開立法意旨
    ，因之前戒毒程序，並不足以遮斷其施用毒品之癮，自無再
    施以觀察、勒戒之必要，應由檢察官偵查起訴。
  (二)查被告因施用毒品案件，經依本院以88年度毒聲字第179 號
    裁定送觀察勒戒後，認有繼續施用毒品之傾向，再經本院以
    88年度毒聲字第915 號裁定送強制戒治，嗣經停止戒治程序
    ，至89年2 月2 日交付保護管束期滿止，因未撤銷停止戒治
    程序，強制戒治視為執行完畢。又因施用毒品案件，於92
    年8 月29日經本院以92年度訴字第1713號判決判處有期徒刑
    1 年8 月，上訴後，經臺灣高等法院高雄分院於92年10月31
    日以92年度上訴字第1876號判決駁回上訴，因未上訴而確定
    等情，有臺灣高雄地方法院檢察署刑案資料查註紀錄表、臺
    灣高等法院被告前案紀錄表及臺灣高雄地方法院被告院內索
    引卡紀錄表可證。因被告於強制戒治執行完畢釋放後，5 年
    內再犯毒品危害防制條例第10條之罪，且再犯本件施用毒品
    犯行，雖本次犯行距強制戒治執行完畢釋放後（89年2 月2
    日），已滿5 年，依前開說明，仍應依法論科。
  (三)另海洛因為毒品危害防制條例所稱之第一級毒品，此觀諸該
    條例第2 條第2 項第1 款甚明，被告施用上開毒品，核其所
    為，係違反毒品危害防制條例第10條第1 項施用第一級毒品
    罪。被告施用第一級毒品前持有第一級毒品之行為，本應各
    論以持有之罪，惟各該次持有毒品之低度行為均為其後施用
    毒品之高度行為所吸收，不另論罪。被告施用上開毒品2 次
    ，時間緊接，方法相同，所犯又屬構成要件相同之罪名，顯
    係基於概括犯意反覆為之，應依連續犯之規定論以一罪，並
    依法加重其刑。又被告前因毒品危害防制條例案件，於92年
    8 月29日經本院以92年度訴字第1713號判決判處有期徒刑1
    年8 月，上訴後，經臺灣高等法院高雄分院於92年10月31日
    以92年度上訴字第1876號判決駁回上訴，因未上訴而確定，
    並於94年8 月28日縮短刑期執行完畢之事實，有前開前案紀
    錄表可參，其受有期徒刑執行完畢後，5 年內再犯有期徒刑
    以上之本罪，為累犯，應依刑法第47條之規定，加重其刑，
    並依法遞加之。爰審酌被告經強制戒治後，均未戒絕毒品，
    另再施用毒品，顯見其自制力不足，無法擺脫毒品，故應藉
    由刑罰之執行，以收教化之功能，並參以被告犯後坦承施用
    毒品犯行，所犯係自傷行為，尚未害及他人，及被告施用第
    一級毒品次數僅2 次等一切情狀，量處如主文所示之刑，以
    資懲儆。
據上論斷，應依刑事訴訟法第299條第1項前段、第273 條之1第1
項，毒品危害防制條例第10條第1 項，刑法第11條前段、第56條
、第47條，判決如主文。
中    華    民    國    95    年    6     月    21    日
                  刑事第一庭    法  官  方百正
以上正本證明與原本無異。
如不服本判決，應於收受送達後10日內向本院提出上訴書狀。
中    華    民    國    95    年    6     月    21    日
                                 書記官  郭素蓉
附錄本判決論罪科刑所依據之法條：
毒品危害防制條例第10條
施用第一級毒品者，處6月以上5年以下有期徒刑。
施用第二級毒品者，處3年以下有期徒刑。


司法院資訊處製作；財團法人民間司法改革基金會備份。
